【裁判字號】    98,簡上,609
【裁判日期】    980716
【裁判案由】    詐欺
【裁判全文】
臺灣板橋地方法院刑事判決             98年度簡上字第609號
上  訴  人
即  被  告  乙○○
上列上訴人因詐欺案件，不服本院98年度簡字第1678號中華民國
98年3 月26日第一審判決（聲請簡易判決處刑案號：97年度偵字
第32025號），提起上訴，本院管轄之第二審合議庭判決如下：
    主  文
上訴駁回。
    事  實
一、乙○○雖可預見任意提供自己在金融機構之帳戶供他人使用
    ，將幫助他人取得詐欺犯罪所得財物以遂行詐欺犯罪之情形
    下，竟不違背其本意，基於幫助他人詐欺取財之不確定故意
    ，於民國九十七年九月二十六日前之某時，將其向板橋文化
    路郵局申請之帳號00000000000000號帳戶（
    下稱本件帳戶）之存摺、金融卡及密碼，交予不詳之人，嗣
    某詐騙集團成年成員取得上開帳戶資料後，即基於意圖為自
    己不法所有之犯意，在更生日報刊載專貸銀行信用貸款廣告
    ，適甲○○於九十七年九月二十六日見上開廣告後撥打電話
    與之聯絡，該詐騙集團成員即佯稱須先繳付手續費，致甲○
    ○陷於錯誤，遂依對方指示陸續於九十七年九月三十日上午
    十一時五分、十二時二十二分許在花蓮縣吉安鄉仁里郵局臨
    櫃匯款共新臺幣（下同）九萬四千元至本件帳戶，並隨即遭
    該詐騙集團成員領取。嗣因甲○○事後發覺有異，經報警處
    理而循線偵悉上情。
二、案經甲○○訴由臺北縣政府警察局海山分局移送臺灣板橋地
    方法院檢察署檢察官偵查後聲請簡易判決處刑。
    理  由
一、本件認定事實所引用之卷證資料，並無證據證明係公務員違
    背法定程序所取得，且檢察官、被告於本院準備程序及審判
    期日時均表示同意作為證據而不予爭執，且迄至言詞辯論終
    結前亦未再聲明異議，依刑事訴訟法第一百五十九條之五第
    一項之規定，本件認定事實所引用之證據，均有證據能力。
二、訊據被告乙○○固坦承申辦本件帳戶之情不諱，惟矢口否認
    有何幫助詐欺犯行，辯稱：其於九十七年九月十日本欲存款
    而攜帶本件帳戶存摺、金融卡、印章至郵局，惟臨時改變心
    意，僅以現金匯款繳納房租而未存款，其後將上開物件置於
    機車置物箱前往他處購物，可能自置物箱拿取物品時不慎將
    存摺、金融卡遺失，迄九十七年九月中發現上開物件遺失，
    於同年十月欲辦理掛失始知遭列為警示帳戶云云。惟查：
（一）本件帳戶係被告申請開立，而告訴人甲○○於前揭時遭騙
      ，依指示匯款入本件帳戶之情，為被告是認，並據告訴人
      於警詢中指訴歷歷，復有剪報廣告一紙、本件帳戶客戶基
      本資料、帳戶最近交易資料各一份、匯款執據二紙（見偵
      查卷第十三頁、第十六頁、第二十二頁、第三十三頁、第
      三十四頁）在卷可稽。告訴人將前開款項匯入本件帳戶後
      ，該等款項同日旋即遭人提領，足認本件帳戶確實為詐騙
      集團成員利用作為實施詐欺取財犯罪之用。
（二）存摺、金融卡就現金存款互有替代性，本無同時攜帶必要
      ，此亦為被告於本院準備程序中自承無誤，則被告辯稱：
      其於九十七年九月十日同時攜帶存摺、金融卡至郵局，欲
      辦理現金存款云云，尚非無疑。又金融帳戶乃個人理財工
      具，稍有社會歷練、經驗之人，均知金融卡應與其帳戶存
      摺、密碼分別收存，並妥善保管，以避免該帳戶遭他人盜
      領、盜用，被告乃高中畢業，從事服務業，智識程度正常
      之成年人，對此當有認知。且被告於本院準備程序中供稱
      ：本件帳戶金融卡密碼為其之前行動電話之電話號碼等語
      ，且至本院準備程序中尚能記誦無誤，自無忘記密碼而須
      記載於紙條置於金融卡封套內之必要。再者，倘如被告所
      稱於九十七年九月中即發現上開帳戶存摺、金融卡、密碼
      遺失，竟遲至九十七年十月三日該帳戶列為警示帳戶前，
      均未向銀行掛失，此有臺北縣政府警察局海山分局九十七
      年十二月五日北縣警海刑字第○九七○○五一○二五號函
      在卷足憑（見偵查卷第三十二頁、第三十四頁背面），亦
      與常情有違。況實行詐騙之人亦無可能使用一隨時會遭人
      掛失之帳戶，供作詐騙匯款之用。從而，被告前揭辯詞，
      顯屬事後卸責之詞，委無足取，本件帳戶存摺、金融卡、
      密碼應係被告提供予他人使用自堪認定。
（三）金融帳戶之申請開設並無特殊限制，參以現今社會各式詐
      財手段迭有所聞，帳戶遭人利用成為幫助詐欺工具之案例
      層出不窮，如遇不詳人士蒐集金融帳戶使用，客觀上應可
      預見將有遭他人作為詐欺犯罪工具之可能，被告客觀上有
      將存摺、金融卡及密碼交付他人使用，主觀上有縱使他人
      使用該帳戶實行詐欺取財犯罪亦不違背其本意之不確定幫
      助故意，至為灼然。
三、從而，本案事證已臻明確，被告犯行洵堪認定，自應依法論
    科。
四、按幫助犯之成立，主觀上行為人須有幫助故意，客觀上須有
    幫助行為，亦即須對於犯罪與正犯有共同之認識，而以幫助
    之意思，對於正犯資以助力，而未參與實施犯罪之行為者而
    言（參照最高法院七十五年度台上字第一五○九號、八十八
    年度台上字第一二七○號刑事判決意旨）。被告將其開立之
    前開帳戶之存摺、提款卡及密碼交付予他人供作詐欺集團使
    用，使該詐欺集團作為對被害人實施詐欺取財犯罪之工具，
    顯係基於幫助他人實施詐欺取財犯行之故意，且所為顯係詐
    欺取財罪名之構成要件以外之行為，是核被告所為係犯刑法
    第三十條第一項前段、第三百三十九條第一項之幫助詐欺罪
    。被告乃基於幫助之犯意參與本案犯行，所為復非屬詐欺取
    財之構成要件行為，為幫助犯，爰依刑法第三十條第二項之
    規定，按正犯之刑減輕之。原審以本案罪證明確而援引刑法
    第三十第一項前段、第二項、第三百三十九條第一項、第四
    十一條第一項前段、刑法施行法第一條之一第一項、第二項
    前段等規定，並審酌被告並無前科，素行尚佳，其提供帳戶
    予詐欺集團作為犯罪使用，增加被害人尋求救濟之困難，並
    使犯罪之訴追趨於複雜，擾亂社會治安，及本件被害人受詐
    騙金額、被告犯後猶設詞飾卸，未見悔意等一切情狀，量處
    有期徒刑三月，並諭知如易科罰金，以新臺幣一千元折算一
    日，其認事用法均無違誤，且其刑罰裁量權之行使堪稱平允
    、妥適，上訴人即被告仍執前詞，提起本件上訴，核無理由
    應予駁回。
據上論斷，應依刑事訴訟法第四百五十五條之一第一項、第三項
、第三百六十八條，判決如主文。
本案經檢察官謝岳龍到庭執行職務。
中    華    民    國    98    年    7     月    16    日
              刑事第十一庭    審判長法  官  陳  鴻  清
                                    法  官  朱  嘉  川
                                    法  官  劉  安  榕
上列正本證明與原本無異。
本件不得上訴。
                                    書記官  陳  盈  真
中    華    民    國    98    年    7     月    16    日
附錄本案論罪科刑法條全文：
刑法第339 條：
意圖為自己或第三人不法之所有，以詐術使人將本人或第三人之
物交付者，處五年以下有期徒刑、拘役或科或併科一千元以下罰
金。
以前項方法得財產上不法之利益或使第三人得之者，亦同。
前二項之未遂犯罰之。


司法院資訊處製作；財團法人民間司法改革基金會備份。
